【裁判字號】    95,交聲更(一),8
【裁判日期】    951229
【裁判案由】    聲明異議
【裁判全文】
臺灣嘉義地方法院交通事件裁定     95年度交聲更(一)字第8號
原處分機關  交通部公路總局嘉義區監理所
異  議  人  甲○○
上列異議人因違反道路交通管理處罰條例案件，對於原處分機關
即交通部公路總局嘉義區監理所中華民國九十五年五月二日所為
之處分（原處分案號：嘉監裁字第70-L00000000號）聲明異議，
本院於九十五年六月三十日以九十五年度交聲字第九五號裁定後
，異議人提起抗告，經臺灣高等法院臺南分院於民國九十五年八
月三十日以九十五年度交抗字第一六三號撤銷原裁定，並發回本
院更為審理，本院裁定如下：
    主  文
異議駁回。
    理  由
一、原處分意旨略以：異議人甲○○於民國九十五年二月十四日
    二十二時四十分許，酒後駕駛車牌號碼SB -2483號自用小貨
    車搭載其妻陳鳳英返家，未注意將車門關妥，於行經嘉義縣
    東石鄉縣一六八線公路四點三公里處之彎道，異議
    人以時速五十公里之速度行駛，且右前乘客座之車門未關妥
    ，致車門因離心力作用而開啟，陳鳳英自車上摔倒路面而造
    成頸椎斷裂骨折死亡，經測試異議人吐氣酒精濃度達每公升
    0.37毫克，為警舉發「酒後駕車肇事致人死亡」違規。原處
    分機關調查後，認異議人上開違規情節屬實，依道路交通管
    理處罰條例第三十五條第一項第一款規定裁處異議人罰鍰新
    臺幣一萬九千五百元，並吊銷駕駛執照，終身禁考。
二、異議意旨則以：異議人搭載妻子陳鳳英於返家途中發生意外
    ，致陳鳳英跌落道路死亡，異議人痛失愛妻，已自責甚深；
    且異議人尚有子女待扶養，須有駕照駕車，始能謀生，一旦
    吊銷駕照，且終身禁考，對全家生計影響甚巨，爰於法定期
    間內聲明異議，請求撤銷「吊銷駕駛執照，終身禁考」之處
    分，改處吊扣執照之處分或允許異議人得重新考照等語。
三、按汽車駕駛人，駕駛汽車經測試檢定酒精濃度超過規定標準
    者，處新臺幣一萬五千元以上六萬元以下罰鍰，並當場移置
    保管該汽車及吊扣其駕駛執照一年；因而肇事致人受傷者，
    並吊扣其駕駛執照二年；致人重傷或死亡者，吊銷其駕駛執
    照，並不得再考領，道路交通管理處罰條例第三十五條第一
    項第一款定有明文。又汽車駕駛人飲用酒類或其他類似物後
    其吐氣所含酒精濃度超過每公升零點二五毫克者，不得駕車
    ，此觀道路交通安全規則第一百十四條第二款規定甚明。
四、查本件異議人於上揭時地酒後駕車，經測試檢定吐氣所含酒
    精濃度達每公升0.37毫克之事實，有酒精濃度測試紀錄表乙
    紙在卷可稽；參以異議人於九十五年二月十五日警詢時供稱
    ：伊於駕車前有於九十五年二月十四日二十一時許，在嘉義
    縣東石鄉擺夜市時和一些擺夜市的朋友共三人一起喝保力達
    ，伊喝一杯半左右，喝到二十二時許結束就開車欲返家等語
    明確，是異議人確有於駕駛汽車前飲用酒類，經測試檢定酒
    精濃度超過規定標準之事實無疑；故異議人於提起抗告時具
    狀辯稱：伊未酒後駕車而係事故發生後返家喝酒禦寒云云，
    顯屬事後卸責之詞，並不足採。而異議人於飲酒後駕車時，
    未注意乘客座車門是否關妥，並以時速約五十公里之速度在
    肇事地點過彎，致其妻陳鳳英因離心力作用摔出車外死亡，
    經臺灣嘉義地方法院檢察署檢察官認其涉犯刑法第二百七十
    六條第一項過失致死罪，然審酌刑法第五十七條所列各款事
    項，依刑事訴訟法第二百五十三條以九十五年度偵字第二五
    五五號為不起訴處分等情，有該不起訴處分書在卷可按，並
    據本院依職權調取該案卷宗核閱無訛，是異議人酒後駕車肇
    事致人死亡之違規事實，至堪認定。
五、綜上所述，本件異議人確有上揭違規事實，已堪認定。原處
    分機關依上揭規定及違反道路交通管理事件統一裁罰標準表
    之統一裁罰基準，裁處異議人罰鍰新臺幣一萬九千五百元，
    並吊銷駕駛執照，終身禁考，核無不當或違法。本件異議為
    無理由，應予駁回。
六、至道路交通管理處罰條例第六十七條，雖於九十四年十二月
    二十八日修正公布，並增訂第六十七條之一，規定汽車駕駛
    人經吊銷駕駛執照者，如符合特定條件，得於法定期間後，
    向公路主管機關申請考領駕駛執照，惟依同條例第九十三條
    規定：「本條例施行日期，由行政院以命令定之」，於九十
    五年七月一日施行。行政罰法第五條亦規定：「行為後法律
    或自治條例有變更者，適用行政機關最初裁處時之法律或自
    治條例。但裁處前之法律或自治條例有利於受處罰者，適用
    最有利於受處罰者之規定。」查本件違規行為及原處分機關
    裁決均發生在九十五年七月一日前，裁處時前開道路交通管
    理處罰條例各條項之修正、增訂尚未施行，依行政罰法第五
    條規定，本件自應適用原處分機關最初裁處時即修正前之法
    規，附予敘明。
七、據上論斷，應依道路交通管理處罰條例第八十七條第二項、
    道路交通案件處理辦法第十九條規定，裁定如主文。
中    華    民    國    95    年    12    月    29    日
                  交通法庭法  官  曾宏揚
上列正本證明與原本無異。
如不服本裁定，應於裁定送達後5日內向本院提出抗告狀（應附
繕本）。
中    華    民    國    95    年    12    月    29    日
                          書記官  陳慶昀


司法院資訊處製作；財團法人民間司法改革基金會備份。
